【裁判字號】    88,簡上,644
【裁判日期】    890526
【裁判案由】    給付票款
【裁判全文】
臺灣臺北地方法院民事判決  八十八年度簡上字第六四四號
    上  訴  人  偕順有限公司
    法定代理人  胡瓊英
    上  訴  人  乙○○
    右二人共同
    訴訟代理人  張睿文律師  住台北市○○○路○段七十七號五樓
    被上訴人    信碩股份有限公司  住台北市○○○路二三八號十四樓A室
    法定代理人  甲○○        .
    訴訟代理人  許敏三律師  住台北市○○區○○路一段五十九巷卅一號四樓
右當事人間請求給付票款事件，上訴人對於中華民國八十八年八月十二日本院臺北簡
易庭八十八年度北簡字第二七一四號第一審判決提起上訴，本院判決如左：
        主      文
原判決廢棄。
被上訴人在第一審之訴駁回。
第一、二審訴訟費用由被上訴人負擔。
        事      實
甲、上訴人方面：
  一、聲明：如主文所示。
  二、陳述：除與原審判決書所載者相同茲予引用外，補稱：
      （一）依公司法第十五條第二項之規定，公司之資金除因公司間業務交易行為
            有融通資金之必要者外，不得貸與股東或他人，同條第三項規定如公司
            負責人有違反時，課以刑罰並賠償公司所受損害，是公司負責人借貸資
            金予股東或任何他人時，業已違反前揭規定，依民法第七十一條前段規
            定，為無效行為。若依原審所謂本件係被上訴人貸借一千三百四十萬元
            予上訴人乙○○個人，該出借之法律行為業罹於無效，被上訴人因無效
            之法律行為而收受系爭票據，依公司法規定，尚不得享有票據上之權利
            。
      （二）兩造係系爭票據之直接關係人，依票據法第十三條前段規定，上訴人自
            得就系爭票據之原因關係提出抗辯。本件上訴人於民國八十八年二月間
            已同意訴外人中華票券公司代位提領本件擔保品之徵收款二百八十九萬
            元，並同意該公司以逕行抵繳八十七年八月一日起之利息及部分本金，
            是系爭票據原因關係之債權遠低於票面額。
      （三）系爭票據業經被上訴人與訴外人周義峰和解，輾轉返還上訴人，是被上
            訴人已非票據權利人，自不得再行依系爭票據為請求。
  三、證據：援用原審之立證方法，並提出系爭票據原本，及聲請訊問證人楊曜鍾、
            楊桂元。
乙、被上訴人方面：
  一、聲明：駁回上訴。
  二、陳述：除與原審判決書所載者相同茲予引用外，補稱：被上訴人業已將系爭票
            據交還訴外人周義峰。
  三、證據：援用原審之立證方法。
        理      由
一、本件被上訴人起訴主張：上訴人偕順有限公司（下稱偕順公司）於民國八十七年
    八月三十日簽發金額為新臺幣（下同）一千三百四十萬元之支票乙紙，並經上訴
    人乙○○背書予被上訴人，詎經被上訴人於八十七年八月三十一日提示不獲付款
    ，經追索無效，乃請求上訴人連帶給付上揭金額之票款及利息等語。上訴人則以
    系爭支票業經其輾轉取回，被上訴人無權請求；及系爭支票係其借票予訴外人周
    義峰作以被上訴人名義發行本票向中華票券公司借款二千萬元，擔保被上訴人債
    權使用，雖訴外人周義峰因經濟不佳無法清償，亦經中華票券公司對其所有坐落
    高雄縣旗山鎮○○段六０四地號等九筆土地聲請法院拍賣而受償；另對周義峰所
    有之臺北縣南化之土地為查封；從而中華票券公司業已受償逾一千三百四十元，
    系爭支票所擔保之債務業已消滅，被上訴人自不得向上訴人為請求。至被上訴人
    所借用之前揭二千萬元中之六百萬元，並未向中華票券公司清償，致中華票券公
    司以全部債權對訴外人周義峰土地為求償，被上訴人未因前揭借款而為清償，自
    不得以該保證支票向上訴人為請求。又向中華票券公司所借用之二千萬元三分之
    二，訴外人周義峰取去七百八十七萬元，另餘額或用以清償其對上訴人乙○○之
    債務，或作為繳交中華票券公司之利息等語資為抗辯。
二、被上訴人主張其係系爭支票之權利人，固提出支票影本為證，惟被上訴人於起訴
    後業將系爭支票交付訴外人周義峰，並由上訴人輾轉取得，業據上訴人提出系爭
    支票原本，且為被上訴人所自認，則系爭支票已非被上訴人所執有，其自難認係
    系爭支票之權利人，自無從行使系爭支票之權利，是被上訴人之主張，自屬無據
    。
三、綜上所述，被上訴人主張其係系爭支票之權利人，自無可採，上訴人抗辯其已取
    回該紙支票，足可採信。從而被上訴人本於票據關係請求上訴人連帶給付一千三
    百四十萬元，及自民國八十七年九月一日起至清償日止，按週年利率百分之六計
    算之利息，為無理由，應予駁回。原審判命上訴人給付，並依職權為假執行之宣
    告，自有未洽。上訴意旨指摘原判決不當，求予廢棄改判，為有理由。自應由本
    院予以廢棄改判如主文第二項所示。
四、本件事證已臻明確，兩造其餘攻擊防禦方法及舉證，與本判決結果不生影響，無
    贅述必要，併予敘明。
五、據上論結，本件上訴為有理由，依民事訴訟法第四百三十六條之一第三項、第四
    百五十條、第七十八條，判決如主文。
中      華      民      國    八十九    年      五      月    二十六    日
                                            民事第二庭審判長法官
                                                            法官
                                                            法官
右為正本係照原本作成
如對本判決上訴，須於判決後二十日內向本院提出上訴狀，同時表明上訴理由；如已
於本判決宣示後送達前提起上訴者，應於判決送達後十日內補具上訴理由（均須按他
造當事人之人數附繕本。
中      華      民      國    八十九    年      五      月    二十六    日
 ~B法院書記官  林春城


司法院資訊處製作；財團法人民間司法改革基金會備份。
